【裁判字號】    89,交易,470
【裁判日期】    900111
【裁判案由】    過失傷害
【裁判全文】
臺灣高雄地方法院刑事判決                        八十九年度交易字第四七號
    公  訴  人  臺灣高雄地方法院檢察署檢察官
    被      告  甲○○
右列被告因過失傷害案件，經檢察官提起公訴 (八十九年度偵字第二二六號），本院
判決如左：
    主  文
甲○○從事業務之人，因業務上之過失傷害人，處拘役肆拾日，如易科罰金，以參佰
元折算壹日。
    事  實
一、甲○○考領有普通小型車駕駛執照，平素以駕駛車牌號碼ＹＮ—四六五二號自用
    小客車從事有關機械修理工作並拜訪客戶，乃以駕駛為其附隨業務之人，其於民
    國（下同）八十八年八月二十日十二時，駕駛上開車輛拜訪客戶，其沿高雄市○
    ○區○○路對面之無名路由西往東方向行駛，途經無名路（支線道）與文府路（
    幹線道）之類似Ｔ字型無號誌交岔路口欲左轉彎時，本應注意汽車行駛至交岔路
    口，左轉彎時，應距交岔路口三十公尺前顯示方向燈或手勢，行至交岔路口中心
    處左轉，並不得占有來車道搶先左轉，而當時雖然天雨，然日間自然光線、道路
    無障礙及其他缺陷，而依其智識、能力，復無不能注意之情事，詎甲○○竟疏未
    確實為此注意，明知其車尚未達無名路與文府路交岔路口中心處，即貿然搶先左
    轉，適有乙○○（考領有重型機車駕駛執照）騎乘車牌號碼ＸＮＡ—九六三號重
    型機車，沿文府路由北往南行駛，至上開路口時，因亦疏未確實注意行經無號誌
    交岔路口，應減速慢行，作隨時停車之準備，致甲○○雖發現乙○○來車，並立
    即煞車於文府路北向南車道（即乙○○行駛之車道延伸線）欲讓乙○○之車先行
    通過，惟乙○○仍閃煞不及，其機車車頭撞及甲○○之車頭右前方後，機車遂往
    前滑倒，乙○○因之受有右側近端脛骨開放性骨折之傷害。甲○○於肇事後犯行
    未被發覺前，主動向前往處理之員警坦承肇事並接受裁判。
二、案經乙○○訴由高雄市政府警察局左營分局移送臺灣高雄地方法院檢察署檢察官
    偵查起訴。
    理  由
一、訊據被告甲○○對於上揭時、地，駕車與告訴人乙○○發生車禍，並導致告訴人
    受傷之事實，固不否認，惟矢口否認其駕駛行為有何疏失，辯稱：當天下毛毛雨
    ，是告訴人自己滑倒才撞上伊的，伊車頭只出來一點點且車子已經煞住，告訴人
    還是撞上來云云。經查：按依卷附道路交通事故調查報告表上警繪現場圖及現場
    照片顯示，高雄市○○路劃分雙向二車道，無名路則僅寬五公尺，未劃分車道，
    是文府路乃幹線道，而無名路則為支線道甚明。另觀之道路交通事故調查報告表
    上警繪現場圖及現場照片所示，文府路與無名路交岔路口附近，有一檳榔攤，而
    本件車禍發生後，被告之車係停在告訴人行駛之車道延伸線上，車頭朝東北方，
    車頭右前保險桿處略為受損，告訴人之機車則倒在重和路由東往西方向快車道之
    延伸線上，車頭朝重和路，車後留有一長三‧五公尺刮地痕，機車車頭嚴重損壞
    。參酌（一）被告於警訊時自承：發生車禍時，天氣有下毛毛小雨，天候不是很
    好，發生車禍時，因為伊轉入文府路時，發現乙○○伊即煞車，車子停在原地，
    乙○○因煞車不及撞上伊所駕駛ＹＮ—四六五二號前方保險桿才人車倒地等語（
    見八十八年十二月六日十六時三十分警訊筆錄）；（二）被告於偵查中供陳：「
    （問：支線道車出來為何不讓幹線道車？）因來不及，我看到他時已來不及閃避
    ，他便撞我。」（見八十九年三月三十一日偵訊筆錄），及（三）告訴人於本院
    審理時指稱：該路口沒有號誌，伊在斑馬線上有看到被告直接左轉出來，他車沒
    到中心點即左轉，伊車頭受損、右腳受傷，被告車頭撞上伊（見本院八十九年七
    月二十七日訊問筆錄）等語。顯見本件車禍之發生，應係被告駕車行經文府路與
    無名路之類似Ｔ字型無號誌交岔路口時，疏未注意其左轉彎時，應行至交岔路口
    中心處始得左轉，並不得占用來車道搶先左轉，而於未達交岔路口中心處時，即
    占用告訴人行駛之文府路慢車道延伸線搶先左轉，適告訴人騎乘重型機車，沿文
    府路由北往南行駛，至上開路口時，因亦疏未確實注意行經無號誌交岔路口，應
    減速慢行，作隨時停車之準備，致被告雖發現告訴人來車，並立即停車欲讓告訴
    人之車先行通過，告訴人仍閃煞不及，其車頭遂撞及被告之車頭右前方，機車並
    因而滑倒肇事至為灼然。至被告雖舉證人沈智成為證，並經證人沈智成到庭結證
    ：當天伊在回程行經該處，伊有停下來看，該路口轉角處有一檳榔攤，稍遮到視
    線，煞車痕在大路（指文府路）人行道白線正中間，約七、八尺長等語（見本院
    八十九年八月二十二日審判筆錄），惟本院觀之證人沈智成所指之卷附編號三之
    現場照片，於警車旁並無明確之煞車痕，且參酌被告於偵查中自承：車禍發生現
    場，無紅綠燈且下雨無煞車痕等語（見八十九年三月三十一日偵訊筆錄），是證
    人沈智成所言，尚難認為真實，而據之為事實之認定。綜上，被告上揭所辯，實
    為事後圖卸之詞，洵無足採，而告訴人就本件車禍之發生，亦與有可歸責之原因
    亦可認定。按汽車行至交岔路口，左轉彎時，應距交岔路口三○公尺前顯示方向
    燈或手勢，行至交岔路口中心處左轉，並不得占用來車道搶先左轉道路交通安全
    規則第一百零二條第一項第四款前段定有明文，被告既領有駕駛執照，自難諉為
    不知。又依道路交通事故調查報告表所載，本件車禍發生時，雖然天雨，然日間
    自然光線、道路無障礙及其他缺陷，而依被告之智識、能力，又無不能注意之情
    事，詎被告竟疏於為此注意，貿然搶先左轉，因而肇事，其駕駛行為有過失至為
    明確。又本件車禍，經公訴人送請高雄市政府建設局車輛行車事故鑑定委員會鑑
    定結果，雖經該會為「甲○○：支線道車未讓幹線道車先行，為肇事主因。乙○
    ○：行經無號誌之交岔路口未減速慢行，為肇事次因。」之認定（此有該委員會
    高市鑑字第八○二三號鑑定意見書附於偵查卷可按），惟觀其案情分析，顯然忽
    略車禍發生後，被告所駕駛之車明顯佔據於告訴人行駛之車道延伸線上及雙方車
    損情況等情，是其所為之鑑定意見，自不為本院所採。又告訴人確因本件車禍受
    有右側近端脛骨開放性骨折之傷害，亦有長庚紀念醫院診斷證明書附於警卷可參
    ，核與被告之過失犯行間，有相當因果關係。至告訴人就本件車禍之發生，雖與
    有如上所述之過失（違反道路交通安全規則第九十三條第一項第四款之規定），
    然仍無解於被告過失之咎。綜上所述，事證明確，被告過失犯行堪可認定。
二、次查，被告甲○○平素即以駕駛車牌號碼ＹＮ—四六五二號自用小客車從事有關
    機械修理工作並拜訪客戶之事實，業據其自承在卷，是其為以駕駛為附隨業務之
    人甚明，從而，核其所為，係犯刑法第二百八十四條第二項前段之業務過失傷害
    罪，公訴人認被告係犯刑法第二百八十四條第一項前段之過失傷害罪，雖有未洽
    ，惟因此二者之社會基本事實相同，本院自得變更起訴法條判決之。又被告於肇
    事後犯行未被發覺前，主動向前往處理之員警坦承肇事並接受裁判乙節，業據證
    人（即當時處理員警）陳明源到庭陳述綦詳，堪認被告所為，已符合刑法自首之
    要件，爰依法減輕其刑。爰審酌被告與告訴人各自之過失情節、告訴人所受傷害
    程度，及兩造就渠等於八十九年十一月二十四日所簽訂之和解書是否意思表示不
    合致雖有爭議，惟被告確已依約給付本約定由其負擔之新台幣七萬元，並斟酌被
    告在庭態度等一切情狀，量處如主文所示之刑，並依法諭知易科罰金之折算標準
    。
三、至被告及其所偕同到庭之明台產物股份有限公司人員謝明男，雖在庭一再陳稱：
    為何被告已賠償告訴人七萬元，還要被判刑等語。惟查，依我國現行法律，被告
    若因駕駛行為有所疏失，導致告訴人受有傷害，則被告除依刑法需負刑事責任外
    ，於民事上尚需負擔侵權行為之民事賠償責任，且此二者係並行不悖，是除告訴
    人願捨棄或撤回刑事告訴，否則尚不因被告於民事上已賠償告訴人之損失，即當
    然免除其刑事責任，是被告及明台產物股份有限公司人員謝明男所言，顯然不解
    法律，附此敘明。
據上論斷，應依刑事訴訟法第二百九十九條第一項前段、第三百條，刑法第二百八十
四條第二項前段、第六十二條前段，罰金罰鍰提高標準條例第一條前段、第二條，判
決如主文。
本案經檢察官何景東到庭執行職務。
中      華      民      國    九十      年      一      月     十一     日
                                  臺灣高雄地方法院交通法庭
                                      法  官  徐  美  麗
右正本證明與原本無異。
如不服本判決，應於判決送達後十日內，向本院提出上訴狀。
                                      書記官  吳  金  霞
中      華      民      國    九十      年      一      月     十一     日


司法院資訊處製作；財團法人民間司法改革基金會備份。
